臺灣高等法院臺中分院刑事判決
109年度上訴字第1499號
上  訴  人  
即  被  告  陳秋水
上列上訴人即被告因違反毒品危害防制條例案件，不服臺灣臺中
地方法院108年度訴字第2620號中華民國109年4月22日第一審判
決（起訴案號：臺灣臺中地方檢察署108年度毒偵字第3095號）
，提起上訴，本院判決如下：
    主    文
原判決撤銷。
乙○○施用第一級毒品，累犯，免刑；扣案之第一級毒品海洛因壹
包（驗餘淨重零點貳壹參陸公克）沒收銷燬之。又施用第二級毒
品，累犯，免刑。
    犯罪事實
一、乙○○於民國108年8月18日7、8時許，在臺中市○○區○○路000
    巷00號住處，基於施用第一級毒品之犯意，以將第一級毒品
    海洛因摻入香菸內點燃吸食之方式，施用海洛因1次；另於1
    08年8月19日晚間23時10分許為警採尿時回溯96小時內某時
    ，在不詳地點，基於施用第二級毒品之犯意，以不詳方式，
    施用第二級毒品甲基安非他命1次。嗣於108年8月
　　19日晚間21時45分許，在臺中市○○區○○路000號前，因駕車
    違規為警攔查後，扣得海洛因1包（驗餘淨重0.2136公克）
    ，並於同日晚間23時10分許，為警採集其尿液送驗，結果呈
    嗎啡、可待因、安非他命、甲基安非他命陽性反應，而查悉
    上情。
二、案經臺中市政府警察局豐原分局報告臺灣臺中地方檢察署檢
    察官偵查起訴。
    理    由
一、上訴人即被告乙○○（下稱被告）於前揭時地施用第一、二級
    毒品之事實，業據其於本院審理時坦承不諱，且其經警採尿
    送驗結果，呈嗎啡、可待因、安非他命、甲基安非他命陽性
    反應，有臺中市政府警察局勘察採證同意書、臺中市政府警
    察局保安警察大隊第二中隊委託鑑驗尿液代號與真實姓名對
    照表、詮昕科技股份有限公司108年9月6日濫用藥物尿液檢
    驗報告附卷可稽，另有白色粉末1包扣案可證，經送驗結果
    含第一級毒品海洛因成分，驗餘淨重0.2136公克，有衛生福
    利部草屯療養院108年9月3日草療鑑字第1080800558號鑑驗
    書在卷為憑，綜上足見被告之自白與事實相符而可採信，事
    證明確，其施用第一、二級毒品之犯行堪以認定。
二、海洛因、甲基安非他命分別屬於毒品危害防制條例第2條第2
    項第1、2款所列管之第一、二級毒品，不得非法持有及施用
    ，故核被告所為，係犯毒品危害防制條例第10條第1項之施
    用第一級毒品罪、同條第2項之施用第二級毒品罪。被告為
    施用而持有海洛因、甲基安非他命之低度行為，各為其施用
    海洛因、甲基安非他命之高度行為所吸收，不另論罪。所犯
    上開2罪，犯意各別，行為互殊，應分論併罰。被告前因妨
    害自由案件，經法院判處應執行有期徒刑5月確定，於105年
    12月6日執行完畢，卷內臺灣高等法院被告前案紀錄表記載
    甚明，其受有期徒刑之執行完畢後，5年以內故意再犯本件
    有期徒刑以上之2罪，皆為累犯。
三、按毒品危害防制條例第20條第3項於109年1月15日修正公布
    ，並新增第35條之1過渡規定，均自109年7月15日施行。修
    正後毒品危害防制條例第20條規定：「〈第1項未修正〉犯第1
    0條之罪者，檢察官應聲請法院裁定，或少年法院（地方法
    院少年法庭）應先裁定，令被告或少年入勒戒處所觀察、勒
    戒，其期間不得逾2月。〈第2項未修正〉觀察、勒戒後，檢察
    官或少年法院（地方法院少年法庭）依據勒戒處所之陳報，
    認受觀察、勒戒人無繼續施用毒品傾向者，應即釋放，並為
    不起訴之處分或不付審理之裁定；認受觀察、勒戒人有繼續
    施用毒品傾向者，檢察官應聲請法院裁定或由少年法院（地
    方法院少年法庭）裁定令入戒治處所強制戒治，其期間為6
    個月以上，至無繼續強制戒治之必要為止。但最長不得逾1
    年。〈第3項修正為〉依前項規定為觀察、勒戒或強制戒治執
    行完畢釋放後，3年後再犯第10條之罪者，適用前2項之規定
    。」同條例第23條第1項規定〈未修正〉：「依第
　　20條第2項強制戒治期滿，應即釋放，由檢察官為不起訴之
    處分或少年法院（地方法院少年法庭）為不付審理之裁定。
    」修正後同條例第35條之1第2款規定：「本條例中華民國10
    8年12月17日修正之條文施行前犯第10條之罪之案件，於修
    正施行後，依下列規定處理：…二、審判中之案件，由法院
    或少年法院（地方法院少年法庭）依修正後規定處理；依修
    正後規定應為不起訴處分或不付審理之裁定者，法院或少年
    法院（地方法院少年法庭）應為免刑之判決或不付審理之裁
    定。」是依修正後上開規定，觀察、勒戒或強制戒治執行完
    畢釋放後，3年後再犯施用第一、二級毒品罪者，檢察官應
    先將被告送勒戒處所觀察、勒戒；觀察、勒戒後，檢察官依
    據勒戒處所之陳報，認受觀察、勒戒人有繼續施用毒品傾向
    者，檢察官應聲請法院裁定令入戒治處所強制戒治；強制戒
    治期滿，應即釋放，並由檢察官為不起訴之處分；就修正施
    行前犯施用第一、二級毒品罪之審判中案件，於修正施行後
    ，法院應依修正後之規定處理，依修正後規定應為不起訴處
    分者，法院應為免刑之判決。查被告係於毒品危害防制條例
    108年12月17日修正、109年7月15日生效施行前為本案施用
    第一、二級毒品犯行，並於新法施行後仍繫屬於本院，依上
    說明，即應依修正後之毒品危害防制條例規定處理。
四、被告前因施用毒品案件，先後經法院裁定送觀察、勒戒後，
    均認無繼續施用毒品之傾向，分別於88年8月4日、90年12月
    28日執行完畢釋放，有臺灣高等法院被告前案紀錄表在卷可
    憑。被告本案於108年8月18日施用第一級毒品、同年月19日
    23時10分許為警採尿時回溯96小時內某時施用第二級毒品之
    行為，距離其最近1次觀察、勒戒執行完畢釋放後已逾3年，
    本院乃依修正後毒品危害防制條例第20條第3項、第1項、第
    35條之1第2款前段規定，裁定令入勒戒處所觀察、勒戒，執
    行後因認有繼續施用毒品之傾向，再經本院裁定令入戒治處
    所強制戒治，執行後經法務部○○○○○○○○依新修正之評估標準
    判斷被告有無繼續施用毒品傾向，其評估結果為靜態因子與
    動態因子總分合計為43分，未達60分，且被告在所生活規律
    ，持續參與課程，表現穩定，認無繼續執行強制戒治必要，
    報請檢察官依保安處分執行法第28條第1項規定聲請法院裁
    定免予繼續執行處分，並經本院以110年度毒聲字第8號裁定
    被告所受強制戒治處分免予繼續執行確定，此有本院上開觀
    察勒戒、強制戒治、免予繼續執行強制戒治之裁定在卷為憑
    。則依毒品危害防制條例第23條第1項規定，被告既經法院
    裁定免予繼續執行強制戒治處分，原應由檢察官為不起訴處
    分，然依修正後同條例第35條之1第2款後段規定，因本案已
    繫屬於本院，為審判中之案件，依法自應由本院為免刑之判
    決。
五、原審以被告施用第一、二級毒品犯行明確而予論罪科刑，依
    當時規定雖有所本，惟未及適用修正後之毒品危害防制條例
    相關規定，即有未洽。被告上訴意旨指稱本案犯行距離94年
    間施用第一、二級毒品案件已有10多年，依法是否只有1次
    觀察、勒戒之機會等語，其上訴為有理由，應由本院將原判
    決予以撤銷，並依法為免刑之判決。
六、扣案之海洛因1包（驗餘淨重0.2136公克），屬第一級毒品
    ，應依毒品危害防制條例第18條第1項規定宣告沒收銷燬之
    。
據上論斷，應依刑事訴訟法第369條第1項前段、第364條、第299
條第1項但書，判決如主文。
本案經檢察官卓俊忠提起公訴，檢察官甲○○到庭執行職務。
中　　華　　民　　國　　110 　年　　8 　　月　　11　　日
                  刑事第八庭  審判長法  官  林清鈞
                                    法  官  簡婉倫
                                    法  官  黃小琴
以上正本證明與原本無異。 
施用第二級毒品部分不得上訴。   
施用第一級毒品部分如不服本判決，應於收受送達後20日內向本
院提出上訴書狀，其未敘述上訴理由者，並得於提起上訴後20日
內向本院補提理由書（均須按他造當事人之人數附繕本）「切勿
逕送上級法院」。
                                    書記官  李宜珊
　
中　　華　　民　　國　　110 　年　　8 　　月　　11　　日